【裁判字號】    92,家訴,90
【裁判日期】    921224
【裁判案由】    確認繼承權存在
【裁判全文】
臺灣板橋地方法院民事判決  九十二年度家訴字第九○號
    原      告  癸○○○
    被      告  辛○○
                壬○○○
                戊○○
                丙○○
                丁○○
                庚○○
                己○○
                甲○○
                乙○○
    代  理  人  甲○○
右當事人間請求確認繼承權存在事件，本院判決如左：
    主    文
確認原告為林萍與林陳免所生之長女。
確認原告對林萍所遺如附表所示之遺產有繼承權存在。
訴訟費用由被告負擔。
    事    實
甲、原告方面：
一、聲明：求為判決如主文所示。
二、陳述：原告於日據時期的戶口調查簿記載姓名為「林貞子」，父親為「林萍」、
    母親為「林陳免」，出生別為「長女」，出生年月日為「昭和十二年十月十三日
    」，此有日據時期的林萍戶口調查簿可稽；後來原告的母親林陳免死亡，原告的
    ，此有日據時期的甘金星戶口調查簿可稽。後來國民政府來台辦理初次戶口申報
    時，甘金星之母親甘李凸頭之同居人劉萬得於民國三十五年十月一日，將其自己
    戶口與甘李凸頭及原告等人兩戶併同申請
    誤申報為「林清子」、父親「林標」、母親「林換」、出生別「不詳」、「出生
    年月日二十六年七月十五日」，此有
    後來於民國四十年十二月十九日時，因原告的姓名「林清子」近似日本姓名，又
    再改名為「林阿月」，之後原告結婚時再冠夫姓為「癸○○○」。原告以前不覺
    姓名等
    得正確的
    出證明文件才能辦理
    原告的父親為林萍、母親為林陳免，及確認原告對林萍的遺產有繼承權存在。
三、證據：提出林萍所遺附表所示土地之土地登記簿謄本二份、台北縣樹林市戶政事
    務所函影本一件、原告最新
    、林萍的日據時期全戶戶口調查簿影本一份、甘金星的日據時期全戶戶口調查簿
    影本一份、
    書一份、甘李凸頭之印鑑證明一份、甘李凸頭之最新
乙、被告方面：
一、聲明：同意原告的請求。
二、陳述：原告確實是被告辛○○、壬○○○、戊○○、丙○○、丁○○、庚○○等
    人的大姐，原告亦確實是被告己○○、甲○○、乙○○等人的姑姑。
    理    由
一、按確認法律關係之訴，非原告有即受確認判決之法律上利益者，不得提起之；確
    認證書真偽或為法律關係基礎事實存否之訴，亦同；前項確認法律關係基礎事實
    存否之訴，以原告不能提起他訴訟者為限，民事訴訟法第二百四十七條定有明文
    。按父母、子女關係之存在，係屬存續，而非成過去，苟其中一人死亡，其繼承
    人如因遺產之繼承，而有父母子女關係不明確時，自得提起確認父母子女關係存
    在或不存在之訴，並非無法律上之利益。本件原告主張國民政府遷台時辦理初次
    月日、出生別、父母姓名等
    調查簿資料不符，更使原告與父親林萍母親林陳免的父母子女關係不明確，今因
    戶政事務所拒絕原告更正
    此原告與林萍、林陳免的父母子女關係是否存在，即有法律上之確認利益，應可
    認定，合先敘明。
二、本件原告主張其於日據時期的戶口調查簿記載姓名為「林貞子」，父親為「林萍
    」、母親為「林陳免」，出生別為「長女」，出生年月日為「昭和十二年十月十
    三日」，嗣因原告母親林陳免死亡，原告的
    星戶口內，後來國民政府來台辦理初次戶口申報時，甘金星之母親甘李凸頭之同
    居人劉萬得誤將原告的姓名等
    親「林換」、出生別「不詳」、「出生年月日二十六年七月十五日」，後來於民
    國四十年十二月十九日時，因原告的姓名「林清子」近似日本姓名，又再次改名
    為「林阿月」，之後原告結婚時再冠夫姓為「癸○○○」等情，業據原告提出戊○○出具之林萍之繼承系統表一件、林萍的日據時期全戶戶口調查簿影本一份、
    甘金星的日據時期全戶戶口調查簿影本一份、
    之
    名林清子）、甘李凸頭出具之證明書一份、甘李凸頭之印鑑證明一份、甘李凸頭
    之最新
    ，因原告母親過世，所以將原告抱來養，原告之父親是『林萍』、母親叫『陳免
    』，原告小時候叫做『貞子』，因國民政府來台辦理初次申報時，我口述『貞子
    』（台語發音），登記人員聽錯寫成『清子』，我因為不識字所以不清楚寫錯，
    後來原告又改名為『林阿月』，原告是來我這裏寄養但沒辦理收養。被告等人都
    是原告之兄弟姐妹及姪子」等語。而被告辛○○、壬○○○、戊○○、丙○○、
    丁○○、庚○○等人均到庭陳稱原告確實是伊等人的大姐，又被告己○○、甲○○、乙○○等人亦陳稱原告確實是伊等人的姑姑無誤。按日據時期之戶口調查簿
    係日本政府的公文書，其登記內容自有相當之證據力，如無與戶口調查簿登記內
    容相反之事實，即不得任意推翻。本件原告提出之日據時期戶口調查簿資料，可
    以追溯至林萍與林陳免所生長女林貞子之
    一日向國民政府辦理
    年十二月十九日以其姓名類似日名遂申請改名為林阿月，亦有國民政府遷台後的
    萍及林陳免所生的長女「林貞子」，惟前揭證人甘李凸頭、及林萍的全體繼承人
    即被告辛○○、壬○○○、戊○○、丙○○、丁○○、庚○○、己○○、甲○○
    、乙○○等人均到庭證明原告確實是林萍所生的長女，是以足堪認定原告癸○○○與林清子、林貞子均是同一人，亦即原告為父親林萍、母親林陳免二人所生的
    長女。從而，原告起訴請求確認其為林萍與林陳免所生之長女，應予准許。
三、又林萍已於九十一年十二月二十一日死亡，遺有附表所示之土地，此有林萍的除
    戶
    下列順序定之：一、直系血親卑親屬；同一順序之繼承人有數人時，按人數平均
    繼承，民法第一千一百三十八條第一款、第一千一百四十一條前段定有明文。本
    件原告既係林萍的長女，就林萍之遺產應有繼承權，從而原告訴請確認就被繼承
    人林萍所遺的附表遺產有繼承權存在，為有理由，亦應准許。
四、據上論結，原告之訴為有理由，爰依民事訴訟法第七十八條，判決如主文。
中      華      民      國    九十二    年     十二     月    二十四    日
                                     臺灣板橋地方法院家事法庭
~B法  官  黃惠瑛
右正本證明與原本無異
如對本判決不服，須與收受判決正本後二十日內向本院提出上訴狀（須按對造人數附
繕本）。
中      華      民      國    九十二    年     十二     月    二十四    日
~B書記官  林月蓉
附表：
一、台北縣新莊市○○段二三七地號、地目田、面積七二九點九四平方公尺、權利範
    圍七六五分之一九一。
二、台北縣新莊市○○段二三八地號、地目建、面積一四四二點九五平方公尺、權利
    範圍三五分之四。


司法院資訊處製作；財團法人民間司法改革基金會備份。
